臺灣臺北地方法院民事判決
111年度建字第75號
原      告  長佳機電工程股份有限公司

法定代理人  王才翔  
訴訟代理人  劉曦光律師
被      告  台灣綠建科技股份有限公司

法定代理人  吳子嘉  


上列當事人間請求給付工程款事件，本院於民國111年5月10日言
詞辯論終結，判決如下：
    主  文
被告應給付原告新臺幣壹億貳仟零捌拾壹萬壹仟伍佰參拾貳元，
及自民國一百一十一年三月二十三日起至清償日止，按週年利率
百分之五計算之利息。
被告應返還如附表所示之本票予原告。
原告其餘之訴駁回。
訴訟費用由被告負擔百分之九十九，餘由原告負擔。
本判決於原告以新臺幣伍仟肆佰伍拾參萬捌仟元為被告供擔保後
，得假執行；但被告如以新臺幣壹億陸仟參佰陸拾壹萬壹仟伍佰
參拾貳元為原告預供擔保，得免為假執行。
原告其餘假執行之聲請駁回。
    事實及理由
壹、程序方面：
一、按當事人得以合意定第一審管轄法院，但以關於由一定法律
    關係而生之訴訟為限，前項合意，應以文書證之，民事訴訟
    法第24條定有明文。查本件兩造所簽定之工程契約書於第10
    條後段約定以本院為第一審管轄法院（見本院卷第24頁），
    是本院就本件有管轄權，合先敘明。
二、次按當事人喪失訴訟能力或法定代理人死亡或其代理權消滅
    者，訴訟程序在有法定代理人或取得訴訟能力之本人，承受
    其訴訟以前當然訴訟人，於得為承受時，應即為承受之聲明
　　；他造當事人，亦得聲明承受訴訟，民事訴訟法第170條、
    第175條分別定有明文。查本件被告法定代理人起訴時原為
    邱于芸，於訴訟程序進行中變更為吳子嘉，並據原告聲明由
    吳子嘉為被告法定代理人之承受訴訟人續行訴訟，有原告提
    出之民事聲明承受訴訟狀、經濟部商工登記公示資料查詢服
    務及民國111年4月8日言詞辯論筆錄可稽（見本院卷第115、
    123-127頁），核與民事訴訟法第170條、第175條規定相符
　　，應予准許。
三、本件被告經合法通知，未於言詞辯論期日到場，核無民事訴
    訟法第386條各款所列情形，應依原告之聲請，由其一造辯
    論而為判決。
貳、實體方面：
一、原告主張：被告於109年3月與原告簽立工程契約書（下稱系
    爭契約），委由原告施作「花蓮相二旅館機電工程」（下稱
    系爭工程），約定工程總價為新臺幣（下同）4億2800萬元
　　，並開立如附表所示之4張履約保證本票（下稱系爭本票）
    。系爭工程於109年3月1日開工後，本應於110年8月30日竣
    工，詎施工期間，因被告受其母公司台灣土地開發股份有限
    公司經營不善之影響，致原告已施作完成之工程款項，被告
    絕大部分並未屆期履行給付，使原告之權益因而嚴重受損，
    影響公司之營運甚鉅。且系爭工程施工期間，被告復以土建
    工程需辦理變更設計之名義，使系爭工程無法按預定之時程
    施作，亦因被告對於土建工程變更設計遲遲不予定案，連帶
    使原告之施作進度長期處於停滯之狀態，導致工期已逾原合
    約預定之竣工日110年8月30日，工程進度也僅達20％左右。
    雖系爭工程無法按預定進度進行，然原告仍須支出施工期間
    所發生之間接費用項目：⑴假設工程（臨時設施、水電、運
    雜費等）：在施工期間須預先做好之臨時性措施，該等項目
    於工程期間均需存在，且相關費用會隨時間持續支出；⑵工
    程綜合保險費：依據合約工期之長短進行投保，並繳納保險
    費，合約工期既已屆滿，被告自應給付；⑶環境清潔費；⑷管
    理費：包含工地管理費及總公司管理費，又系爭合約係以「
    管理及利潤」合併一項編列金額，故原告遂以前揭編列費用
    半數計算；且前開間接費用於終止契約前之原合約預定竣工
    日110年8月30日，均已100％履行完成，惟被告僅計價至合約
    金額之27.5％，尚有72.5％未給付（核計假設工程為368萬886
    0元×72.5％=267萬4424元，工程綜合保險費為110萬6658元×7
    2.5％=80萬2327元，環境清潔費為73萬7772元×72.5％=53萬48
    85元，管理費為2951萬881元×50％×72.5
　　％=1069萬7935元，元以下均四捨五入）。而被告上揭情事顯
    已符合系爭工程契約第15條第3項第2、3、4點規定終止契約
    之情事，原告遂發函終止契約，然被告迄今仍未支付原告已
    施作之工程款項（含第1至11期保留款1176萬1151元、第5至
    11期之未付估驗款9360萬6027元及上開間接費用合計1544萬
    4798元）並返還系爭本票，爰依系爭契約第15條第1、3項及
    承攬之法律關係，請求被告給付上開尚未給付之工程款1億2
    081萬1976元及法定遲延利息，併依不當得利之法律關係請
    求返還本票等語。並聲明：㈠被告應給付原告1億2081萬1976
    元，及自起訴狀繕本送達翌日起至清償日止，按週年利率5％
    計算之利息。㈡被告應返還系爭本票予原告。㈢願供擔保，請
    准宣告假執行。
二、被告經合法通知，未於言詞辯論期日到場，亦未提出書狀作
    何聲明或陳述。
三、經查：
　㈠按系爭契約第15條第1項第1點、第3項約定：「因甲方（按即
    被告，下同）之需要：⒈甲方本身之原因遇有必要時，或法
    院或政府機構依法或行政命令下達停工命令，其期間達六個
    月以上時，甲方得終止本契約，一經通知，乙方（按即原告
    ，下同）應即停工。其已完工部分之數量經甲方完成正式驗
    收認可後，由甲方按照工程契約單價計算金額給付。至於已
    購置或已進場之未用物品材料，屬工程通用者，按運費補償
    給付；其屬本工程專用訂製之成品或半成品按工程契約單價
    分析表所列價格給付乙方成本；無工程契約單價者由雙方協
    議之，惟不得超出工程契約項目之總單價。」、「因甲方之
    過失：如甲方有下述情事時，除另有協議規定事項外，乙方
    得要求無條件終止本契約，按已完成工程驗收結算，並依㈠
    款之規定處理。…⒉非因乙方之過失或原因而甲方要求停工達
    六個月以上。⒊甲方未能按預定進度提供工程用地，致工程
    無法進行達六個月以上。⒋甲方明顯無能力支付工程款
　　」（見本院卷第38、40頁）。次按稱承攬者，謂當事人約定
　　，一方為他方完成一定之工作，他方俟工作完成，給付報酬
    之契約；報酬應於工作交付時給付之，無須交付者，應於工
    作完成時給付之，民法第490條第1項、第505條第1項定有明
    文。又承攬契約之終止，乃使承攬契約自終止時起向將來消
    滅，定作人就契約終止前承攬人已完成工作部分，應為結算
    並給付報酬，無從依原來約定保留工程款或拒絕尾款之支付
    （最高法院106年度台上字第1494號判決參照）。再按無法
    律上之原因而受利益，致他人受損害者，應返還其利益；雖
    有法律上之原因，而其後已不存在者亦同。又不當得利之受
    領人，除返還其所受之利益外，如本於該利益更有所取得者
    ，並應返還；但依其利益之性質或其他情形不能返還者，應
    償還其價額。民法第179、181條亦定有明文。
　㈡查本件原告主張之事實，業據其提出工程契約書、開工報告
    書、律師函文暨回執、系爭本票影本、履約保證本票簽收回
    條、工程標單、系爭工程第1期至第11期工程估驗明細表、
    計價單等件為佐（見本院卷第21-63、67-79、87、141-412
    頁），核屬相符。而被告經合法通知，未於言詞辯論期日到
    場爭執，亦未提出書狀答辯或其他事證供本院斟酌，依民事
    訴訟法第280條第3項準用同條第1項規定視同自認，再經本
    院衡酌原告所提前揭事證，認系爭契約既已依第15條第3項
    第2、3、4點合法終止，揆諸上開說明，原告自得依系爭契
    約第15條第1項、第3項及民法承攬之規定，經結算後請求被
    告給付第5至11期未付估驗款9360萬6027元、保留款1176萬7
    07元、已施作完成未計價之間接費用1544萬4798元（計算式
    ：【267萬4424元+80萬2327元+53萬4885元+1069萬7695元】
    ×稅捐105％=1544萬4798元），共計1億2081萬1532元（計算
    式：9360萬6027元+1176萬707元+1544萬4798元=1億2081萬1
    532元）；再系爭契約既已終止，原告嗣後無須再依系爭契
    約施作系爭工程，則作為履約保證之系爭本票亦失其擔保完
    工之目的，被告已無法律上之原因再持有之，是原告依民法
    第179條規定請求被告返還系爭本票，亦屬有據。至系爭工
    程第4期未付保留款應為50萬4000元，有該期工程估驗總表
    為證（見本院卷第218頁），原告核計時將之誤載為「50萬4
    444元」（見本院卷第83頁），始請求1億2081萬1976元之譜
    ，是原告逾本院前揭諭知範圍之請求，當屬無據，應予駁回
    。
　㈢末按應付利息之債務，其利率未經約定，亦無法律可據者，
    週年利率為5％；給付有確定期限者，債務人自期限屆滿時起
    ，負遲延責任；給付無確定期限者，債務人於債權人得請求
    給付時，經其催告而未為給付，自受催告時起，負遲延責任
    。其經債權人起訴而送達訴狀，或依督促程序送達支付命令
    ，或為其他相類之行為者，與催告有同一之效力。前項催告
    定有期限者，債務人自期限屆滿時起負遲延責任，民法第20
    3條、第229條定有明文。查本件起訴狀繕本已於111年3月11
    日寄存送達被告公司址所在之花蓮縣警察局吉安分局光華派
    出所，於同年3月22日生送達效力，有送達證書附卷為憑（
    見本院卷第105頁）。從而，原告依前述系爭契約第15條第1
    、3項、民法承攬、不當得利之法律關係，請求被告給付1億
    2081萬1532元，及自起訴狀繕本送達之翌日即111年3月23日
    起至清償日止，按年息5％計算之遲延利息，並請求被告返還
    系爭本票，洵屬有據，應予准許；逾此範圍之請求，則無理
    由，應予駁回。另原告聲明願供擔保，聲請宣告假執行，核
    無不合，爰酌定相當之擔保金額准許之，並依職權宣告被告
    預供擔保，得免為假執行。至原告敗訴部分，其假執行之聲
    請，已失所附麗，不應准許，併予駁回。
四、據上論結，原告之訴為一部有理由、 一部無理由，依民事
    訴訟法第385條第1項前段、第390條第2項、第392條第2項、
    第79條，判決如主文。
中　　華　　民　　國　　111 　年　　5 　　月　　27　　日
                  工程法庭   　 法　官　  楊承翰
以上正本係照原本作成。　　
如對本判決上訴，須於判決送達後20日內向本院提出上訴狀。如
委任律師提起上訴者，應一併繳納上訴審裁判費。
中　　華　　民　　國　　111 　年　　6 　　月　　2 　　日
                                書記官    吳珊華  
　　　　　　　　　　　　
附表：
編號 發票人 票據號碼 發票日 票面金額 (新臺幣) 付款銀行 1 長佳機電工程股份有限公司 VC0000000 109年5月5日 10,700,000元 華南商業銀行 松山分行 2 長佳機電工程股份有限公司 VC0000000 109年5月5日 10,700,000元 華南商業銀行 松山分行 3 長佳機電工程股份有限公司 VC0000000 109年5月5日 10,700,000元 華南商業銀行 松山分行 4 長佳機電工程股份有限公司 VC0000000 109年5月5日 10,700,000元 華南商業銀行 松山分行